【裁判字號】    95,抗,1
【裁判日期】    950124
【裁判案由】    拍賣抵押物
【裁判全文】
臺灣雲林地方法院簡易庭民事裁定           95年度抗字第1號
抗  告  人  甲○○
相  對  人  雲林縣古坑鄉農會
法定代理人  乙○○
上列抗告人因與相對人間拍賣抵押物事件，對於中華民國94年12
月22日本院94年度拍字第379 號民事裁定，提起抗告，本院裁定
如下：
    主  文
抗告駁回。
抗告程序費用壹仟元由抗告人負擔。
    理  由
一、按「不動產所有人設定抵押權後，得將不動產讓與他人，但
    其抵押權不因此而受影響」、「抵押權人於債權已屆清償期
    而未受清償者，得聲請法院拍賣抵押物，就其賣得價金而受
    清償」，民法第867 條、第873 條第1 項分別定有明文。是
    抵押權人依民法第873 條第1 項規定聲請拍賣抵押物，係屬
    非訟事件，法院所為准駁之裁定，無確定實體法上法律關係
    存否之性質，於債權及抵押權之存否，亦無既判力，故只須
    其抵押權已經依法登記，且抵押債權已屆清償期而未受清償
    ，法院即應為准許拍賣抵押物之裁定。至於實體上法律關係
    有爭執之人，為求保護其權利，應另提起訴訟，以求解決，
    不得僅依抗告程序聲明其爭執，並據為廢棄拍賣抵押物裁定
    之理由。再按最高限額抵押契約，係指所有人提供抵押物，
    與債權人訂立在一定金額之限度內，擔保現在已發生及將來
    可能發生之債權抵押權設定契約而言，亦即此種抵押權所擔
    保之債權，除訂約時已發生之債權外，嗣後在存續期間內陸
    續發生之債權，在約定限額之範圍內，亦為抵押權效力所及
    。
二、查相對人主張第三人丁春郎於民國83年7 月12日以雲林縣古
    坑鄉○○○段501 之21地號土地及建號280 建物（下稱系爭
    抵押物），為向相對人借款之擔保，設定最高限額新台幣（
    下同）360 萬元，存續期間自83年7 月12日起至113 年7 月
    12 日 ，債務清償日期各別訂明於借據內，並經登記在案。
    嗣第三人丁春郎分別於83年7 月18日、84年4 月21日、85年
    4 月16日、85年4 月16日，向聲請人借用300 萬元、500 萬
    元、390 萬元、320 萬元。另第三人丁春郎於89年3 月7 日
    以買賣為原因將系爭抵押物移轉登記為抗告人所有。惟第三
    人丁春郎自91、92年間均未按期繳納前開4 筆債權之本息，
    依約該4 筆借款即視為全部到期，為此聲請拍賣抵押物以資
    受償，有債權人提出之他項權利證明書、抵押權設定契約書
    、土地登記謄本、借據等影本為證，原審法院以前述抵押權
    已依法登記，且業屆清償期而未受清償，准許債權人拍賣抵
    押物之聲請，經核並無不合。
三、聲請意旨略以：依系爭抵押物之登記簿謄本所載，系爭抵押
    物設定之抵押權擔保債權乃第三人丁春郎於83年7 月12日向
    相對人所借貸之360 萬元，嗣第三人丁春郎移轉系爭抵押物
    時業已將前開債務清償完畢。然相對人聲請拍賣系爭抵押物
    之4 筆債權，其發生日期及金額均與土地登記簿謄本所示不
    符，足見該4 筆債權，並非系爭抵押權所擔保之範圍，不得
    因該4 筆債權尚未清償，而得聲請拍賣系爭抵押物。此外，
    相對人雖於抵押權設定契約書上之聲請登記以外之約定事項
    載明如附件約定一切概括債權俱在抵押權所擔保之範圍，然
    此項約定為登記以外之事項，不生物權之效力，亦不得納入
    形式上審查之部分，而認定抵押權擔保之債權尚未清償，為
    此提起本件抗告，請求廢棄原裁定云云。
四、惟查，系爭抵押權為最高限額抵押權，本件相對人主張之抵
    押債權，其發生日期既均在系爭抵押權存續期間內，揆諸前
    開說明，自為系爭抵押權效力所及。再查，依系爭抵押物登
    記簿謄本所載，系爭抵押權擔保債權之清償日期係依照各個
    契約約定，此自屬抵押權設定登記之事項，得由本院為形式
    上之審查。觀諸本件4 筆債權之借貸契約，均已書面載明未
    按期攤還本金付息者將喪失期限利益之約定，而第三人丁春
    郎確未依約繳納本息，已如前述，是本件4 筆借款之清償期
    確已屆至且未受清償，已符合拍賣抵押物之要件。至抗告人
    另行主張系爭抵押權所擔保之債權已為第三人丁春郎清償等
    語，乃屬實體上法律關係之爭執，尚非本件非訟事件抗告程
    序所得加以審究。綜上，抗告人提起本件抗告，聲明廢棄原
    裁定，並不可採，應予駁回。
五、據上論結，本件抗告為無理由，依非訟事件法第46條、第21
    條第2 項，民事訴訟法第495 條之1 第1 項、第449 條第1
    項，裁定如主文。
中    華    民    國    95    年    1     月    24    日
                  民事第二庭  審判長法  官  陳宏卿
                                    法  官  冷明珍
                                    法  官  趙思芸
正本係照原本作成。如不服本裁定，僅得於收受本裁定正本送達
後10日內，以適用法規顯有錯誤為理由，向本院提出再抗告狀，
（須附繕本一份，並繳納再抗告裁判費新台幣1,000 元），經本
院許可後始可再抗告。
中    華    民    國    95    年    1     月    24    日
                                     書記官  朱克文


司法院資訊處製作；財團法人民間司法改革基金會備份。
